臺灣嘉義地方法院民事裁定
111年度消債清字第22號
聲  請  人  蘇豌婷  

代  理  人  吳惠珍律師
債  權  人  臺灣土地銀行股份有限公司

法定代理人  何英明  
代  理  人  蔡文連  
債  權  人  第一商業銀行股份有限公司

法定代理人  邱月琴  


債  權  人  台北富邦商業銀行股份有限公司

法定代理人  程耀輝  


債  權  人  國泰世華商業銀行股份有限公司

法定代理人  郭明鑑  


債  權  人  聯邦商業銀行股份有限公司


法定代理人  林鴻聯  
代  理  人  張義育  
債  權  人  遠東國際商業銀行股份有限公司


法定代理人  周添財  


債  權  人  永豐商業銀行股份有限公司

法定代理人  陳嘉賢  
債  權  人  玉山商業銀行股份有限公司


法定代理人  黃男州  
代  理  人  林慧琪  
債  權  人  台新國際商業銀行股份有限公司

法定代理人  尚瑞強  


債  權  人  萬榮行銷股份有限公司

法定代理人  呂豫文  


債  權  人  良京實業股份有限公司

法定代理人  平川秀一郎



債  權  人  長鑫資產管理股份有限公司

法定代理人  潘代鼎  
債  權  人  鼎威企業管理顧問有限公司

法定代理人  趙守文  
債  權  人  元大國際資產管理股份有限公司

法定代理人  宋耀明  
代  理  人  楊富傑  
債  權  人  新光行銷股份有限公司

法定代理人  李明新  
代  理  人  鄭穎聰  
債  權  人  滙誠第一資產管理股份有限公司

法定代理人  莊仲沼  
債  權  人  新加坡商艾星國際有限公司台灣分公司

法定代理人  曾慧雯  
債  權  人  勞動部勞工保險局

法定代理人  鄧明斌  
債  權  人  衛生福利部中央健康保險署

法定代理人  李伯璋  



上列當事人聲請消費者債務清理清算事件，本院裁定如下：
  主  文
聲請人甲○○自中華民國一一一年十一月二十五日下午四時起開始
清算程序。
命司法事務官進行清算程序。
  理  由
一、法院開始清算程序之裁定，應載明其年、月、日、時，並即
    時發生效力，消費者債務清理條例（下稱消債條例）第83條
    第1項定有明文。又法院裁定開始更生或清算程序後，得命
    司法事務官進行更生或清算程序，同條例第16條第1項亦定
    有明文可參。再按債務人對於金融機構負債務者，在聲請更
    生或清算前，應向最大債權金融機構請求協商債務清償方案
    ，或向其住、居所地之法院或鄉、鎮、市、區調解委員會聲
    請債務清理之調解；協商或調解成立者，債務人不得聲請更
    生或清算，但因不可歸責於己之事由，致履行有困難者，不
    在此限；本條例施行前，債務人依金融主管機關協調成立之
    中華民國銀行公會會員，辦理消費金融案件無擔保債務協商
    機制與金融機構成立之協商，準用前2項之規定，消債條例
    第151條第1項、第7項、第9項亦定有明文。
二、聲請意旨略以：聲請人之前夫以聲請人名義貸款或刷卡，導
    致債務過多，聲請人因工作不穩定、收入低、無存款而無法
    清償債務。在消債條例施行後，聲請人已提出財產及收入狀
    況說明書、債權人清冊，以書面向銀行聲請調解，經最大債
    權金融機構即台新國際商業銀行股份有限公司（下稱台新銀
    行）提出以債權新臺幣（下同）1,136,676元，分180期、0
    利率、每月還款金額為6,315元之還款方案，惟聲請人無法
    負擔上開方案，以致調解不成立。又聲請人復未經法院裁定
    開始更生程序或宣告破產，爰依法聲請清算等語。
三、經查：
㈠、聲請人主張之前揭事實，業據提出財產及收入狀況說明書、
    債權人清冊、調解不成立證明書、嘉義市政府財政稅務局總
    局109、110年度綜合所得稅各類所得資料清單暨全國財產稅
    總歸戶財產查詢清單為證，應堪採認。
㈡、本院衡以依聲請人所陳報對金融機構及非金融機構負有12,73
    1,406元之無擔保無優先債務，且聲請人目前從事看護工作
    ，每月收入約23,000元，名下無財產。又聲請人主張其每月
    必要生活支出以衛生福利部公告111年度臺灣省最低生活費1
    4,230元之1.2倍即17,076元為計算，依消債條例第64條之2
    第1項規定，應予准許；聲請人主張每月支出母親扶養費3,0
    00元，聲請人母親每月領取身障津貼5,065元、國民年金1,2
    25元，本院審酌聲請人母親37年11月生，近74歲，已逾法定
    退休年齡，無所得財產，堪信確有不能維持生活情事，而需
    聲請人扶養，聲請人母親每月生活必要支出按衛生福利部公
    告111年度臺灣省最低生活費14,230元之1.2倍即17,076元計
    算，扣除聲請人母親每月領有身障津貼5,065元、國民年金1
    ,225元，聲請人與其兄弟姊妹4人每人每月應負擔母親扶養
    費為2,697元（計算式：〈17,076元－5,065元－1,225元〉÷4人＝
    2,697元，元以下四捨五入），逾此部分不予認列；另聲請
    人主張每月支出長女扶養費8,000元，長男與長女每月領取
    低收入戶補助款共12,716元，則每人領取6,358元（計算式
    ：12,716元÷2人＝6,358元），本院審酌聲請人長女94年8月
    生，目前17歲，為未成年人，亦無所得財產，確屬不能維持
    生活而需聲請人扶養，聲請人長女每月生活必要支出按衛生
    福利部公告111年度臺灣省最低生活費14,230元之1.2倍即17
    ,076元計算，扣除聲請人長女每月領有低收入戶補助款6,35
    8元，聲請人與前夫分擔後，每月應負擔長女扶養費為5,359
    元（計算式：〈17,076元－6,358元〉÷2人＝5,359元），逾此部
    分不予准許。承上，聲請人每月收入23,000元，已不足支付
    每月生活必要支出25,132元（計算式：17,076元＋2,697元＋5
    ,359元＝25,132元），難認聲請人得以負擔還款金額，堪認
    其確有不能清償債務之情事。故聲請人主張其有不能清償，
    而符合消債條例第3條所定清算之要件等情，應屬有據。
㈢、綜上，聲請人既有不能清償債務之情事，自應允其於消費者
    債務清理條例施行後，選擇以清算型之清算程序清理其債務
    ，藉以妥適調整聲請人與債權人及其他利害關係人間之權利
    義務關係，保障債權人獲得公平受償，並謀求聲請人經濟生
    活之重建復甦機會。此外，本件復查無聲請人有消費者債務
    清理條例第6條第3項、第8條或第82條第2項所定駁回清算聲
    請之事由存在，則聲請人聲請清算，與法尚無不符，應予准
    許。
四、按法院裁定開始更生或清算程序後，得命司法事務官進行更
    生或清算程序，消費者債務清理條例第16條第1項前段定有
    明文，本件清算之聲請，業經本院裁定准許開始清算程序，
    爰依前揭規定，命法事務官進行本件清算程序，爰裁定如主
    文。
中　　華　　民　　國　　111 　年　　11　　月　　25　　日
              民事第二庭    法　　　官　陳婉玉
以上為正本係照原本作成。
本件不得抗告。
本裁定已於民國111年11月24日下午4時公告。
中　　華　　民　　國　　111 　年　　11　　月　　25　　日
                            書　記　官　方瀅晴